臺灣高等法院刑事判決
109年度侵上訴字第141號
上  訴  人  臺灣新北地方檢察署檢察官
被      告  黃俊憲




            洪珮雯



上二人共同
選任辯護人  黃祿芳律師
            吳俊宏律師
            翁鵬倫律師
上列上訴人因被告等妨害性自主等案件，不服臺灣新北地方法院
108年度侵訴字第147號，中華民國109年3月24日第一審判決（起
訴案號：臺灣新北地方檢察署108年度偵字第20012號），提起上
訴，本院判決如下：
    主  文
原判決關於甲○○被訴公然侮辱部分，撤銷。
甲○○犯公然侮辱罪，處罰金新臺幣伍仟元，如易服勞役，以新臺
幣壹仟元折算壹日。
其他上訴駁回。
    事  實
一、甲○○與乙○○為夫妻關係，乙○○係位於新北市三重區某科技顧
    問有限公司(公司名稱及地址均詳卷，下稱本案公司)之負責
    人，Ａ女(姓名年籍資料詳卷)自民國105年5月間起，在本案
    公司擔任乙○○之行政秘書，詎甲○○於107年7月18日下午1時
    許，基於公然侮辱之犯意，在公眾得出入之本案公司辦公室
    內，因認乙○○與Ａ女發生逾矩之行為，竟以貶抑Ａ女人格之不
    雅言詞「賤女人」，大聲辱罵Ａ女，足以貶損Ａ女之人格評價
    及名譽。 
二、案經Ａ女訴由臺灣新北地方檢察署檢察官偵查起訴。
    理  由
甲、有罪部分：
壹、證據能力部分：
    本案所引用之供述證據，檢察官、被告甲○○及其選任之辯護
    人均未爭執各該證據之證據能力，本院審酌該等供述證據作
    成時情況，並無違法取證之瑕疵，與待證事實均具有關聯，
    以之作為證據應屬適當，且檢察官、被告及辯護人迄至言詞
    辯論終結前亦未聲明異議。又本案所引用之非供述證據，均
    與本件事實具有自然關聯性，且無證據證明係公務員違背法
    定程序所取得，是後述所引用之供述及非供述證據均有證據
    能力，先予敘明。
貳、實體部分：
一、訊據被告甲○○矢口否認有何公然侮辱罪犯行，辯稱：案發當
    日，伊進入本案公司辦公室內，看見Ａ女與乙○○親吻，伊有
    說「你(指乙○○)跟Ａ女在幹嘛」，但沒有對Ａ女說「賤女人」
    云云。辯護人為被告甲○○辯護稱：被告甲○○不曾自白有以「
    賤女人」辱罵Ａ女，又被告甲○○係因目睹Ａ女與其配偶乙○○親
    吻之舉止，當下忽然面臨配偶權遭侵害之強烈衝擊，實難苛
    求一般人強加忍受，縱被告甲○○一時氣憤，脫口而出不雅之
    激烈言語，足使Ａ女感到不快，但事出有因，依社會一般通
    念觀察，被告甲○○對Ａ女之舉動實為情緒表達，並非就不存
    在之事實無端恣意謾罵，主觀上難認被告甲○○有侮辱之犯意
    云云。經查：
(一)告訴人Ａ女於偵查及原審審理中證稱：107年7月18日下午1時
    許，我與乙○○在辦公室中，被告甲○○從大門走進來，大喊「
    （Ａ女姓名）你這個賤女人，叫你老公來」，當時辦公室還
    有黃○○及賴○○，後來乙○○及被告甲○○就在吵架等語（見他字
    公開卷第47至49頁，原審卷第240至241頁），核與證人黃○○
    於偵查及原審審理中證稱：當時午休剛結束1點多，我在實
    驗室中，聽到一個女子罵Ａ女：「（Ａ女姓名）你這個賤女人
    ，叫你老公來」等語（見他字公開卷第267頁，原審卷第222
    頁）相符，可見被告甲○○確有於107年7月18日下午1時許在
    辦公室內對Ａ女為上開不雅之言語，是上開事實堪認為真實
    。
(二)按評論言詞或有高雅或低俗之不同，惟其終極目的仍在對特
    定社會生活事實之論斷、評判，要非以不雅粗俗言詞對他人
    人格擅加謾罵，發言者之言詞內容，如逸出此表現自由之本
    質，即難認屬言論自由之範疇。從而，社會日常生活中，對
    於他人不友善之作為或言論存有一定程度之容忍，惟仍不能
    強令他人忍受逾越合理範圍之侵害言論，甚且如具備侮辱之
    故意，客觀上對他人為輕蔑表示行為，並足使他人在精神上
    、心理上有感受到難堪或不快之虞者，即該當於刑法公然侮
    辱罪。本件告訴人Ａ女於偵查中稱：我在辦公室位置上時，
    乙○○從他的辦公室出來，跟我講一些他手機、平板跳出重複
    訊息之事，這時甲○○從大門走進來大喊「（Ａ女姓名）這個
    賤女人」之話語，之後乙○○及甲○○就到乙○○辦公室吵，我去
    廁所等語（見他字公開卷第47頁），Ａ女於原審中稱：當日
    我坐在辦公室座位上，甲○○一進辦公室就直接開口罵「（Ａ
    女姓名）這個賤女人」之話語，之後乙○○就帶甲○○到他的辦
    公室等語均甚明確（見原審卷第240至241頁），而被告甲○○
    於本院準備程序亦承認本案公司辦公室大門是敞開的等語(
    見本院卷第104頁)。可見被告甲○○係在本案公司辦公室大門
    敞開時，在不特定人得共見共聞之辦公室內，大聲辱罵Ａ女
    「賤女人」，而「賤」字，帶有輕佻不自重之意思，可表示
    輕視、看不起、厭惡等語意，在對人使用該詞時，明顯係人
    身攻擊而具貶損他人人格之意。被告甲○○以「（Ａ女姓名）
    這個賤女人」辱罵告訴人，足使Ａ女感到難堪、足以貶損Ａ女
    在社會上所保持之人格、地位評價，屬侮辱人之言語無訛。
(三)雖被告甲○○供稱：伊一直知道乙○○與Ａ女有曖昧，但是兩人
    都否認，伊有去調停車場監視器，但一直找不到證據，案發
    當天要幫5樓一個小姐做指甲，在樓下遇到游○○，伊問她去
    哪裡，她說要去領錢，伊問她公司還有誰，她說剩下乙○○與
    Ａ女，伊一直覺得他們之間有什麼，所以伊就衝上公司，看
    到乙○○與Ａ女在Ａ女的座位親吻，當時Ａ女坐著，伊先生是站
    著彎腰等語（見他字公開卷第68至69頁，原審卷第279頁）
    。核與證人游○○於原審審理中證稱：伊當天下午到銀行提款
    ，中間有返回公司，因為伊忘了帶收發章，在樓下的時候遇
    到老闆娘（即被告甲○○），她問伊現在樓上還有誰，伊說剩
    下老闆及Ａ女，後來她就臉色一變，之後伊回到公司時，有
    聽見廁所有爭執的聲音（見原審卷第194至195頁、第200頁
    ）等情，可徵被告甲○○對於乙○○與Ａ女之互動，向來即有懷
    疑，故一聽到游○○說辦公室內僅有乙○○與Ａ女在，即臉色大
    變，速然衝入辦公室內，之後即有爭執之聲音等情大致相符
    ，另被告甲○○之配偶即同案被告乙○○於偵查時亦稱：107年7
    月18日下午1時許，當天游○○去銀行領錢，伊跟Ａ女在檔案室
    講話，中間伊有聽到游○○回來拿收發章，說領完錢去領郵件
    ，伊就走出來，Ａ女從檔案室回座位，伊們就擁吻，剛好伊
    妻子（即被告甲○○）走進來，看到伊們親熱，她很生氣，說
    伊與Ａ女欺騙她等語（見他字公開卷第68頁），可見案發當
    日Ａ女確與乙○○於辦公室有親密之舉止，遭被告甲○○目睹，
    參以被告甲○○早已懷疑其配偶乙○○與Ａ女間存有曖昧之情，
    案發當日無意中得知辦公室內，僅乙○○及Ａ女在，即衝進大
    門開啟之辦公室內，竟撞見乙○○與Ａ女有親密舉動，被告甲○
    ○親眼目睹此情境，理當受有相當之刺激，因氣憤Ａ女破壞其
    與乙○○之家庭，而脫口說出「賤女人」之言詞，被告甲○○之
    行為確實事出有因，然此僅為犯罪動機、犯罪時所受刺激，
    尚難遽以所謂配偶權而否定其有公然侮辱之犯意，而得卸免
    其責，是此部分辯護意旨，洵非可取。從而，被告甲○○在公
    眾得出入之本案辦公室內，大聲辱罵Ａ女「賤女人」時，實
    含有輕侮、鄙視對方之意，自屬貶抑他人社會評價之用詞，
    故均足使人在精神上、心理上感覺難堪，而屬侮辱人之言語
    無疑。
(四)次查被告甲○○行為時已滿42歲，顯有相當之生活經驗，且為
    大學畢業，亦有相當之智識程度，對於上開用詞屬侮辱人之
    用語，當無不知之可能，猶對Ａ女口出上開言詞，顯欲藉此
    表達不滿、責罵之意，足見被告甲○○主觀上有侮辱Ａ女之犯
    意，該當於刑法公然侮辱罪灼然。
(五)綜上，被告甲○○本案犯行均事證明確，堪予認定，應依法論
    科。
參、法律適用說明及上訴評價：　　
一、查被告行為後，刑法第309條第1項雖於108年12月25日公布
    修正，於同年月27日施行，惟修正後之規定係依刑法施行法
    第1條之1第2項前段規定將罰金提高30倍，亦即將原本之銀
    元300元，修正為新臺幣9,000元，其修正之結果不生有利或
    不利於行為人之情形，自非法律變更，亦不生新舊法比較之
    問題，而應依一般法律適用原則，逕行適用裁判時法。
二、按刑法第309條之公然侮辱罪，祗須侮辱行為足使不特定人
    或多數人得以共見共聞（司法院院字第2179號解釋參照）；
    而所謂侮辱，凡未指摘或傳述具體事實，以言詞、文字、圖
    畫或動作，對他人表示不屑、輕蔑、嘲諷、鄙視或攻擊其人
    格之意思，足以對個人在社會上所保持之人格及地位，在客
    觀上達到貶損其名譽及尊嚴評價之程度，使他人在精神及心
    理上有感受到難堪或不快之虞者，即足當之。查本案被告甲
    ○○於上揭時間，在本案公司辦公室內，案發時間為白天，公
    司大門敞開(見本院卷第104頁)，平日均開啟而不閉上為一
    開放空間，現場除有同案被告乙○○與告訴人Ａ女在場，其他
    公司員工、客戶、訪客及送貨員亦可能隨時進出，足認上開
    場所係屬不特定人得以共見共聞之場所，而被告以「賤女人
    」言語辱罵告訴人，雖被告甲○○心中對Ａ女有具體之懷疑，
    然其用詞僅在抽象之謾罵，而未指摘或傳述具體事實，依一
    般社會通念，「賤女人」實有粗鄙、輕蔑、嘲諷、鄙視、不
    雅之意涵，已足以貶損他人名譽及社會評價，使他人在精神
    及心理上感受到難堪或不快之虞，是被告甲○○以上開抽象言
    語辱罵告訴人等，核屬侮辱行為。核被告甲○○所為，係犯刑
    法第309條第1項之公然侮辱罪。
三、原審就被告甲○○上開犯行未予詳究，遽以被告此部分行為係
    對告訴人Ａ女事出有因之情緒表達，主觀上並不具公然侮辱
    之犯意而為之，難認涉有公然侮辱犯行，而為無罪諭知 ，
    容有未洽，檢察官提起上訴，指摘原判決此部分不當，為有
    理由，應由本院予以撤銷改判。爰以行為人之責任為基礎，
    審酌被告甲○○因早已懷疑告訴人與配偶乙○○間有曖昧關係，
    於案發當日下午，衝進大門敞開之本案公司辦公室後，竟撞
    見乙○○與告訴人有親吻行為，而情緒失控之犯罪動機、及行
    為時所受之刺激，在不特定人得以共見共聞之場合，以上開
    貶抑之言詞公然侮辱告訴人之犯罪手段，且犯罪後迄今猶否
    認此部分犯行之態度，且迄今未與告訴人達成和解或補償告
    訴人所受損害，惟考量被告甲○○並無因案遭起訴或判刑之前
    科紀錄之素行(品行)，有本院被告前案紀錄表在卷可憑，兼
    衡其二、三專畢業之智識程度(見他字公開卷第37頁)，已婚
    、子女尚未成年，自稱經濟狀況普通之家庭狀況（見本院卷
    第109、243頁）、本件所為言論對告訴人人格貶損之程度等
    一切情狀，量處如主文第二項所示之刑，並諭知易服勞役之
    折算標準，以資懲儆。
乙、無罪部分：
壹、公訴意旨及其論據：　　　
一、公訴意旨略以：被告乙○○及甲○○係夫妻，被告乙○○並擔任新
    北市三重區某科技顧問有限公司（公司名稱及地址均詳卷，
    下稱本案公司）之負責人，告訴人Ａ女（姓名年籍資料詳卷
    ）自民國105年5月間起任職於本案公司，擔任被告乙○○之行
    政秘書，詎被告乙○○、甲○○竟分別為下列行為：
(一)被告乙○○基於強制猥褻之犯意，於107年6月19日某時，在本
    案公司辦公室內，違反告訴人意願，自告訴人座位背後雙手
    環抱告訴人，並強吻告訴人，以此強暴方式對告訴人為猥褻
    行為得逞，因認被告乙○○涉犯刑法第224條第1項之強制猥褻
    罪嫌。
(二)被告乙○○基於強制猥褻之犯意，於107年6月25日某時，在本
    案公司貨梯門口，違反告訴人意願，將告訴人強拉在貨梯牆
    角後，強吻告訴人，致告訴人嘴角受傷（傷害部分，未據告
    訴），並撫摸告訴人身體，以此強暴方式對告訴人為猥褻行
    為得逞，因認被告乙○○涉犯刑法第224條第1項之強制猥褻罪
    嫌。
(三)被告甲○○基於強制之犯意，於107年7月18日下午1時許，於
    告訴人前往廁所後，在廁所內持續以身體強行阻擋告訴人離
    開廁所，妨害告訴人自由通行之權利，因認被告甲○○涉犯刑
    法第304條第1項之強制罪嫌。
二、檢察官認被告等人涉犯上開罪嫌，無非以：被告乙○○、甲○○
    於偵查中之供述、證人Ａ女、證人即公司員工黃○○、游○○於
    偵查中之證述、被告乙○○與Ａ女之對話紀錄、馬偕紀念醫院
    乙種診斷證明書、本案公司辦公室平面圖、現場照片、貨梯
    照片、廁所照片、新北市政府性別工作平等法罰鍰處分書、
    證人黃○○提供之錄音光碟暨譯文、切結書為主要論據（見他
    字公開卷第45至55、59至61、67至133、135至148、266至29
    4、298頁，他字不公開卷第25、31、69至71、147至149、16
    1、201、331至337、345至351、401至464、證物袋、偵字第
    20012號卷〈下稱偵卷〉第9至11頁）
貳、訊據被告乙○○堅決否認有何刑法第224條第1項強制猥褻犯行
    。被告乙○○及其辯護人分別辯稱如下：
一、被告乙○○辯稱：
(一)公訴意旨(一)部分：
　　107年6月19日伊係找Ａ女說話，伊靠在她的旁邊比較近，有
    拍Ａ女小手臂，她嚇一跳，可能有發出一點點聲音，因為伊
    們是婚外情，所以伊們在公司避免接觸，Ａ女後續才說伊不
    尊重她，因為伊們在公司怕被別人看到，伊從沒有做從背後
    環抱Ａ女並強吻Ａ女的動作，如果這樣做會被別人看到。
(二)公訴意旨(二)部分：
    107年6月25日伊們有從公司推樣品貨車到貨梯，然後推到伊
    位在B3停車位，但伊沒有強拉Ａ女到貨梯的牆角吻Ａ女，也沒
    有撫摸Ａ女的身體。　　
二、辯護人為被告乙○○辯護稱：
(一)被告乙○○於107年6月19日及6月25日並無強吻Ａ女之強制猥褻
    犯行，被告乙○○與Ａ女為婚外情之親密關係，實際上持續至1
    07年7月18日，甲 實際上並未反對被告乙○○有親吻、牽手及
    擁抱之親密動作；Ａ女於107年6月20日傳送被告乙○○訊息「
    在公司這樣很危險」、「E看得見」、「聲音也大聲」等訊
    息，顯見Ａ女並非表達不願意與被告乙○○親密接觸，只希望
    被告乙○○以後不要在辦公室為之，以避免遭老闆娘（即被告
    甲○○）或同事撞見；且Ａ女與被告乙○○私下通訊軟體，事先
    約定開始對談前先護以「Xxx」為暗號，Ａ女並教導被告乙○○
    安裝通訊軟體M+帳號，以防止被被告甲○○取得手機，且要求
    被告乙○○檢查車內是否有安裝錄音設備，或辦公室是否有監
    視錄影設備，均顯示Ａ女有意與被告乙○○發展親密關係。
(二)就107年6月19日部分：依Ａ女指述之情節，實難想像乙○○從
    辦公室衝出來強吻Ａ女，而當時就坐在斜對角之吳○○卻沒有
    發現，顯不合常理，且被告乙○○與Ａ女為婚外情，豈有可能
    在另一名員工在附近之情況下，貿然對Ａ女做出如此肆無忌
    憚之行為？亦不合常理。
(三)證人黃○○證稱看過107年3月6日Ａ女被強吻之影片，然Ａ女否
    認該日遭強吻，證人黃○○證詞與Ａ女指述內容相矛盾；且證
    人黃○○所稱看見甲 傷勢一節，業與證人游○○及吳○○之證述
    不符；貨梯所在位置光線明亮，隨時有人員進出，被告乙○○
    不可能甘冒被他人發現之風險在該處侵犯Ａ女，是證人黃○○
    之證述不可採。
(四)新北市政府之性別平等罰鍰處分書僅係以公司未於員工告知
    性騷擾時採取有效之糾正及補救措施作為裁罰之事實基礎，
    並未認定被告乙○○對Ａ女有何性騷擾，不足以作為認定有犯
    罪事實之依據。
參、訊據被告甲○○堅決否認有何強制罪犯行。被告甲○○及其辯護
    人分別辯稱如下：
一、被告甲○○辯稱：伊於案發當日有進本案公司辦公室，看見Ａ
    女與其先生（即被告乙○○）親吻，伊有說「你(指乙○○)跟Ａ
    女在幹嘛」(此部分不可採，業如前述)，伊後來有去廁所找
    Ａ女，但沒有阻擋甲 離開，只是要她把話說清楚等語。
二、辯護人為被告甲○○辯護稱：
    被告甲○○短暫阻擋Ａ女離去，目的係為與Ａ女爭論目睹被告乙
    ○○與Ａ女接吻等婚外情舉止，並無強制罪之故意，且僅一時
    影響Ａ女去向，並未壓制Ａ女意思自由，衡諸被告甲○○所施用
    之手段，對照其所欲達成之目的具內在關聯性，對Ａ女自由
    之影響甚為輕微，無成立強制罪之餘地。
肆、本院之判斷：
一、公訴意旨(一)部分：
(一)被告乙○○與甲○○為夫妻關係，被告乙○○為本案公司負責人，
    甲 自105年5月起擔任該公司行政秘書，被告乙○○於107年6
    月19日在公司辦公室內，與Ａ女有肢體接觸之事實，為被告
    乙○○所不爭執（見原審卷第42頁），核與證人即甲 於偵查
    及原審中之證述被告會在辦公室內，對其有出乎意外之親密
    碰觸或騷擾（見他字公開卷第51至53頁、原審卷第245至247
    頁）大致相符，並有被告乙○○與Ａ女於107年6月20日對話記
    錄在卷（見他字公開卷第83頁），是被告於107年6月19日在
    辦公室內，與Ａ女有肢體碰觸之事實，堪以認定。
(二)證人Ａ女固於偵查及原審中均稱：107年6月19日當天下午在
    辦公室，伊在辦公室辦公，乙○○從辦公室衝出來強吻伊嘴巴
    ，辦公室當時還有吳○○，伊沒有發出任何聲音等語（見他字
    公開卷第51頁，原審卷第245至247、252頁），然Ａ女於偵查
    中稱：乙○○從「後面」抱住我，頭伸到前面親伊的嘴巴，當
    時伊有反抗，推他的「臉」等語（見他字公開卷第51頁），
    於原審中稱：乙○○從背後衝出來親伊，伊有推他，伊有用手
    推但推不動，伊阻擋時手有碰到乙○○身體「正面胸口」部分
    等語（見原審卷第249至251頁），倘被告乙○○係由「後方」
    抱住Ａ女將頭往前伸強吻Ａ女，則Ａ女抗拒時，理應不會碰觸
    被告乙○○之「正面」，然甲 於原審中卻稱其抗拒時手有碰
    到被告乙○○「正面胸口」，前後顯有矛盾；又其偵查中稱其
    抗拒方式為推被告乙○○的「臉」，亦與原審中所稱碰觸被告
    位置為「胸口」，前後指述不一，是Ａ女之證述是否可信，
    已有可疑。
(三)參以卷附本案公司辦公室內部位置及照片（見他字公開卷第
    59、135頁），可知Ａ女座位之右邊為Tiffany（即證人游○○
    ），二人座位中間並無隔板、Ａ女對面為Pony（即陳○○）、
    斜對角則為Eva（即證人吳○○），而Ａ女與對面的座位間則設
    有隔板區隔，且隔板上堆放有文件夾及行事曆等物品。另依
    證人游○○於原審中稱：伊英文名為Tiffany，座位在Ａ女右邊
    ，伊坐在位置上時，可看見對面同事吳○○的半個頭，倘乙○○
    經過吳○○位置時，伊在位置上大概可以看到乙○○腰部位置等
    語（見原審卷第199至200頁），證人吳○○於原審中稱：伊為
    Ａ女同事，英文名為Eva，座位坐在Ａ女的斜對角，伊們座位
    中間有隔板，如果伊坐下來的高度，可以看見Ａ女的頭、臉
    的上半部，乙○○的辦公室在Ａ女座位的後方，如乙○○從辦公
    室出來，伊可以看到乙○○肩膀位置，如乙○○走出來與Ａ女談
    話，伊可以看見其等互動情形，且伊的工作無須經常外出，
    但伊沒有看過乙○○與Ａ女在Ａ女座位上有如親吻、擁抱之肢體
    接觸，Ａ女也不曾與伊說過乙○○有對其做不禮貌之情形等語
    （見原審卷第207至211頁），可見本案公司辦公室座位雖有
    隔板設置，然隔板高度不高，辦公時仍可看見對面同事之臉
    部，且被告乙○○與同事互動時其他人亦可清楚看見，則被告
    乙○○是否可能在上班時間、在尚有其他人在場之辦公室之時
    ，即如Ａ女所指述，從後側衝出來，自Ａ女座位背後雙手環抱
    Ａ女並強吻Ａ女，而證人吳○○當時坐在其斜對角卻未察覺被告
    乙○○衝出辦公室、未聽聞任何聲響、亦未看見乙○○強吻Ａ女
    及Ａ女抗拒之舉止，顯不合理，是被告乙○○及辯護人辯稱依Ａ
    女之指述與其他證人不符，且不合常理，即非全然無據。
(四)另Ａ女固於案發隔日(107年6月20日)向被告乙○○表示：「你
    昨天的行為一點都不尊重我」等語，有其等對話紀錄在卷（
    見他字公開卷第83頁）可查，惟其隨後稱：「在公司這樣很
    危險」、「E看的見」、「聲音也很大」、「在公司要有公
    司的樣子」、「在公司我們就規矩一點」等語（見他字公開
    卷第83頁），細繹其前後文意，尚難認Ａ女對被告乙○○之行
    為表示違反其意願，反倒係指責被告乙○○之行為，在公司會
    被其他同事發現，且要求被告乙○○在公司時須有規矩，故上
    開訊息，至多僅能認定被告乙○○有為不尊重Ａ女之行為，至
    於行為為何，是否為強吻Ａ女行為，尚無從查悉，自難依此
    通話紀錄內容，遽以認定被告乙○○對Ａ女有為強制猥褻之事
    ；況佐以前揭通話紀錄（見他字公開卷第71至121頁），可
    見被告乙○○及Ａ女於案發前後，直至107年7月18日間持續有
    密切且頻繁之聯繫，且內容非僅限於工作之聯繫，顯與一般
    受到強制猥褻之被害人多不願再與加害人接觸、對話，甚至
    會產生厭惡情緒之常情不符，是被告乙○○是否於107年6月19
    日是否確有強吻Ａ女，甚或有違反Ａ女之意願而強吻之行為，
    均非無疑。
(五)至於公訴意旨以證人黃○○於偵查時證稱：甲○○曾提示被告乙
    ○○在辦公室強吻Ａ女之影片，欲證明被告乙○○長期以相同方
    式猥褻Ａ女，佐證Ａ女指述之真實性云云。然證人黃○○於偵查
    時稱：甲○○給伊看的影片是107年3月6日的影片，內容為Ａ女
    在收拾東西，辦公室沒人，乙○○從她背後衝出來，轉Ａ女的
    頭強吻她等語（見他字公開卷第268至269頁），然卷內並無
    上開影片，尚無從確認影片之內容為何，縱證人黃○○確有看
    過該影片，然影片時間（3月6日）既非本案發生之日期（6
    月19日），亦無從補強Ａ女之指述(如公訴意旨㈠所述)，亦不
    足以據此逕認被告乙○○「長期」對Ａ女為猥褻行為，是證人
    黃○○此部分證述，尚不足作為不利被告乙○○之認定。另證人
    吳○○固於偵查時稱有看過被告乙○○與Ａ女互動之影片，然其
    於偵查時稱：影片是在停車場，為Ａ女與老闆一起走向老闆
    的車子的畫面，其中一個有擁抱跟牽手等語（見他字公開卷
    第272頁），於原審中稱：該影片約是107年7月18日前2個月
    或更早之前看過的等語（見原審卷第211至213頁），可見該
    影片情節，亦與本案被告乙○○在上開時間在辦公室強吻Ａ女
    無關，且拍攝之時間亦早於本案發生之時日，是證人吳○○之
    證述亦不足以作為不利被告之證據。
(六)另卷附新北市政府107年11月13日新北府勞業字第107152025
    2號性別工作平等法罰鍰處分書，固對被告乙○○及本案公司
    處以罰鍰新臺幣10萬元，然細繹上開裁處理由，略以：受裁
    處人（即被告乙○○及本案公司）於知悉本件性騷擾情事後，
    未經調查即逕認申訴人（即Ａ女）所主張非屬事實，且未設
    身處地關懷申訴人之感受，亦未提供心理輔導或醫療等必要
    協助，難認有以審慎態度看待本件性騷擾情事；受裁處人事
    後雖有對所受僱女性員工詢問性騷擾相關問題，但就調查對
    象、時間及內容皆未切合實際需要，對於釐清事實及防免類
    似事件發生，難有助益；且受裁處人事後亦未對全體員工進
    行性騷擾防治宣導，並告知相關申訴管道，難謂受裁處人於
    知悉本件性騷擾情事後，有採取立即有效之糾正及補救措施
    （見他字公開卷第125至133頁），可見被告乙○○及本案公司
    係因對於性騷擾案件之處置有所疏失而受裁罰，而就被告乙
    ○○有無性騷擾部分，上開處分書則認：性騷擾情形因申訴人
    及行為人雙方各執一詞，本案在無其他具體事證之情形下，
    尚難評斷孰述為真（見他字公開卷第129頁），可見新北市
    政府亦未就被告乙○○是否對Ａ女為性騷擾行為作出認定，是
    辯護人辯稱該處分書並未認定被告乙○○對Ａ女有何性騷擾，
    不足以作為認定被告乙○○有上開犯罪事實之依據，即非無據
    。
(七)至於馬偕紀念醫院之診斷證明書，固診斷Ａ女受有創傷後壓
    力疾患、急性壓力反應及適應疾患，然查，Ａ女於精神科首
    次就醫時間為106年10月3日，有該醫院乙種診斷證明書在卷
    可查（見他字不公開卷第69頁），而甲 於原審中稱：106 
    年10月3日為伊第1次看診，因伊於106年9月26日在公司頂樓
    被甲○○打，10月2日簽切結書後，伊還在公司上班，但在公
    司壓力很大，伊只想要好好上班，但一直不斷遇到騷擾，甲
    ○○會瘋狂打電話及傳簡訊，有時會跟伊示好，又會在工作時
    間把伊叫去辦公室拿刀指著伊，這種反覆情況維持很久，甲
    ○○第1次騷擾伊是在頂樓打伊，之後一直持續到107年7月18
    日伊離開才沒有，這個壓力並未因為看診而得到緩解等語（
    見原審卷第266至268頁）。另被告甲○○於原審中稱：106年9
    月26日伊打Ａ女巴掌，是因為伊在伊先生辦公室裝竊聽器，
    聽到他們甜言蜜語，伊當天有衝到辦公室跟伊先生大吵，隔
    天伊請Ａ女到頂樓，伊問Ａ女有沒有對不起伊，Ａ女說沒有是
    誤會，伊覺得她騙伊等語（見原審卷第279 頁），嗣於106
    年10月2日被告乙○○則簽立切結書，內容略以保證其與配偶(
    即被告甲○○)不會再對Ａ女為騷擾等行為，有該切結書在卷可
    佐（見他字不公開卷第31頁），可見106年9月26日被告甲○○
    確有在公司頂樓打Ａ女一巴掌，被告乙○○並於同年10月2日簽
    署切結書之事實，然依Ａ女前開指述，其所受騷擾及精神症
    狀既起因於106年9月26日後陸續經被告甲○○之傷害及騷擾等
    行為所致，而與此部分公訴意旨被告乙○○之強制猥褻犯行，
    在時間上有一段時日之差距，尚難逕認Ａ女之上開疾患係因
    被告乙○○之行為所致，尚無從依此診斷證明書為不利被告乙
    ○○之認定。　　
(八)綜上，檢察官所舉證據及法院依據卷內資料調查證據之結果
    ，尚不足以證明被告乙○○確有前述公訴意旨(一)所指之強制
    猥褻犯行。此外，復查無適合且有充足證據證明力之證據足
    資證明被告乙○○有實施此部分犯罪，其此部分被訴強制猥褻
    犯罪，應屬不能證明，原審為被告乙○○此部分無罪判決，並
    無不當。檢察官上訴，並未提出新證據，猶執陳詞，指摘原
    審此部分之無罪判決不當，核無理由，應予駁回。　　　
二、公訴意旨(二)部分：
(一)被告乙○○於107年6月25日，曾與Ａ女一同在本案公司貨梯門
    口之事實，為被告乙○○所不爭執（見原審卷第42頁），核與
    Ａ女於偵查及原審中證述（見他字公開卷第53頁、原審卷第2
    47頁）相符，並有貨梯樓梯間照片在卷（見他字不公開卷第
    161頁）可佐，堪認為真。
(二)Ａ女固於偵查及原審中證稱：107年6月25日乙○○要歸還客戶
    樣品，他請伊跟他推車推去地下停車場，他先到貨梯門口，
    伊慢慢走過去保持距離，他問伊為何要離他這麼遠，就將伊
    強拉過去，伊被壓在貨梯角落之牆角，強吻伊，伊用手推開
    ，嘴角有破皮流血，該傷口經過好幾周時間才痊癒，不是幾
    天就好等語(見他字公開卷第53頁，原審卷第247、261頁）
    ，然證人游○○於原審中稱：伊與Ａ女之座位隔一張桌子寬度
    ，大約100公分以內，Ａ女在辦公室有任何動作，伊在旁邊都
    可以看得到，每天也都會看到Ａ女的臉部，於107年7月18日
    前1、2個月之期間，伊沒有看過Ａ女臉上有何異樣等語（見
    原審卷第197至198頁），證人吳○○於原審中稱：伊的座位於
    上班時間都可以看到Ａ女臉部情形，於107年7月18日往前推
    算1、2個月之期間，伊沒有看過Ａ女臉上有何異樣，也沒有
    看過Ａ女嘴角有傷痕等語（見原審卷第210至211頁），可見
    證人游○○及吳○○在辦公室座位與Ａ女相鄰，卻於此部分犯行
    發生後，未曾看見Ａ女臉部有異樣或嘴角受傷之情形，是Ａ女
    前揭指述顯與上開證人之證述不符；再者，倘該嘴角傷痕確
    如Ａ女所述，經幾周方能痊癒，推測該傷勢顯然非輕，衡情
    證人游○○、吳○○與Ａ女位置相鄰，理應發現卻均未察覺，是Ａ
    女是否確有受此傷勢，容非無疑。
(三)至於證人黃○○固於偵查及原審中稱：Ａ女為伊前同事，伊們
    交情一般，於107年6月25日Ａ女叫伊去地下室拿推車，伊看
    到她想哭的樣子，左邊嘴角有受傷，像是指甲劃到，嘴邊有
    輕輕的劃一痕，大概1公分，伊有問發生什麼事，甲 說沒事
    等語（見他字公開卷第269頁，原審卷第226、231、233頁）
    ，然其前揭所述看見甲 嘴角傷痕，與證人游○○及吳○○之證
    述已有不符；且其證稱甲 嘴角係「輕輕」劃過之痕跡，又
    與Ａ女所指述該傷痕經幾週方痊癒，而為較嚴重之傷勢不同
    ，且Ａ女於偵查時稱：當時伊請黃○○找老闆去推推車，但是
    伊沒有跟他說是什麼事，他當時「沒有問」等語（見他字公
    開卷第53頁），亦與證人黃○○稱其有詢問Ａ女，而Ａ女答沒事
    ，亦有不同，是證人黃○○之證述與Ａ女所指述、與上開證人
    之證述，均不相同，是證人黃○○之證述是否可信，已非無疑
    。又證人黃○○於108年6月6日偵訊時經檢察官提示「107年6
    月25日被害人推推車說要還客戶樣品，回來跟你說事情？」
    後，而為上開證述；然其於109年3月9日原審審理時，經檢
    察官詰以「這些日子之前你有無看過Ａ女臉上或嘴角有受傷
    」之問題時，即答：那應該是偵查時講的「6月25日」那件
    事吧等語（見原審卷第226頁），復於原審詢問如何確認為6
    月25日？如何知道那天日期？則稱：「因為那天剛好Ａ女有
    叫伊幫忙拿推車，所以確定是這一天」、「因為那天剛好印
    象中Ａ女有請伊去拿推車，然後伊剛好看到她臉上有發生事
    情」等語（見原審卷第238頁），可見證人黃○○未能說明其
    如何確認日期為6月25日，況依證人黃○○所證述，Ａ女當時「
    好像」有想哭的樣子，但稱「沒事」，且其印象所及Ａ女嘴
    角為「輕輕劃過」之傷痕，從而，證人黃○○既與Ａ女交情普
    通，當日又未從Ａ女口中得知發生何事，且Ａ女也稱沒事，衡
    情對於該日發生之事及日期，當無深刻印象可言，然證人黃
    ○○卻能於距離案發日一年餘之審理期日，準確說出6月25日
    之案發日期，亦與一般人對於無特別事件之日期較難準確記
    憶之常情有違，是辯護人辯稱證人黃○○之證詞與其他證人不
    符且有瑕疵等語，即非全然無據，是證人黃○○此部分之證詞
    ，自難據採為不利被告乙○○之認定。
(四)公訴意旨固另引用上揭新北市政府性別工作平等法罰鍰處分
    書及馬偕紀念醫院診斷證明書為證，惟此均無法援為被告乙
    ○○此部分犯罪事實不利之認定，理由同前，茲不贅述。
(五)綜上，檢察官所舉證據及法院依據卷內資料調查證據之結果
    ，尚不足以證明被告乙○○確有前述公訴意旨(二)所指之強制
    猥褻犯行。此外，復查無適合且有充足證據證明力之證據足
    資證明被告乙○○有實施此部分犯罪，其此部分被訴強制猥褻
    犯罪，應屬不能證明，原審為被告乙○○此部分無罪判決，並
    無不當。檢察官上訴，並未提出新證據，猶執陳詞，指摘原
    審此部分之無罪判決不當，核無理由，應予駁回。　　　
三、公訴意旨(三)部分：
(一)被告甲○○於107年7月18日下午1時許，因認乙○○與Ａ女發生越
    矩行為，則在Ａ女前往廁所後，亦進入廁所要Ａ女把話講清楚
    之事實，為被告甲○○所不爭執（見原審卷第40、42頁），核
    與Ａ女於偵查及原審中之證述（見他字公開卷第47至49頁、
    原審卷第240至243頁）相符，堪認為真。
(二)Ａ女於偵查及原審中稱：伊去廁所後，沒多久甲○○到廁所叫
    伊，伊從小隔間出來，但是她擋在小隔間出來前往洗手台的
    走道，不讓伊從廁所出來，伊往右邊或左邊走，她就跟著擋
    住，來回有3、4次，用身體擋住伊，讓伊沒有辦法出去，伊
    叫她讓開，她還是沒有讓開，之後她有到水龍頭那邊去洗手
    ，洗完手後用水撥伊身體，之後乙○○就把甲○○拉出去等語（
    見他字公開卷第47至49頁，原審卷第241至243頁），而被告
    甲○○於偵查中稱：伊進去廁所找Ａ女，叫她出來，伊問Ａ女都
    沒有話跟伊說嗎？你這樣對得起你先生跟小孩嗎？她就問伊
    是恐龍嗎？後來Ａ女有要走出去，伊不讓她走要她講清楚，
    伊站在她前面，她如果往右伊就相對去擋她，她如果往左，
    伊也相對去擋她，總之伊就站在她前面，後來伊們越吵越大
    聲，伊就被乙○○叫回辦公室等語（見他字公開卷第69頁），
    可見Ａ女進去廁所後，被告甲○○亦進入廁所，且於Ａ女欲離開
    廁所時，以Ａ女往右其即往右、Ａ女往左其即往左之方式阻擋
    Ａ女離去，亦堪認定。
(三)按刑法第304條之強制罪，係以強暴、脅迫使人行無義務之
    事或妨害人行使權利為其構成要件，而迫使相對人為一定作
    為或不作為為其要件，苟行為人無強暴、脅迫之行為，即無
    成立該罪之餘地。本罪之保護法益，乃意思實現（活動）之
    自由及意思決定之自由，因此行為人縱有施加物理上之有形
    力，然此有形力是否即足該當本條所定構成強制之強暴行為
    ，仍須視行為人之主觀意思及行為當時之客觀情境而為整體
    評價，始足判斷；必以相對人因行為人行使之有形力，足致
    其「意思實現（活動）自由」與「意思決定自由」受有相當
    壓制，並進而為一定違反自由意思之作為或不作為，始足當
    之。經查：
  ⑴Ａ女於偵查及原審中固稱：甲○○進去廁所後阻擋伊的去路，她
    說叫伊老公來，大部分都是甲○○在講話，內容伊記憶有點模
    糊，甲○○用身體擋伊，後來她到水龍頭洗手，之後用水潑伊
    ，中間伊都沒有辦法跑去廁所之外，因為她不讓伊出去，印
    象中伊有對她說「妳這樣跟恐龍有什麼兩樣」等語（見他字
    公開卷第47至49頁，原審卷第241至243頁）。
  ⑵然被告甲○○於原審中稱：伊當日去廁所找Ａ女，係要她把話說
    清楚，說為什麼她剛剛在辦公室與伊先生在親吻，卻一直跟
    伊說他們沒有什麼，伊問Ａ女說「你對得起我嗎」、對得起
    妳先生、孩子嗎？為什麼伊先生會說很想再吻妳，什麼在妳
    嘴裡繞啊繞、嘴巴香香甜甜的，Ａ女說係伊聽錯，還說「我
    是恐龍」，問要不要叫伊先生來，伊說好她去叫，伊只是要
    她講清楚等語（見原審卷第40、279至280頁），如上述，被
    告甲○○當日下午1時許，先在本案公司辦公室內，撞見乙○○
    在Ａ女座位上有親吻Ａ女之逾矩行為，又參酌乙○○於106年10
    月2日簽立切結書，載有「本人甲方乙○○保證，本人及配偶
    不會再對乙方(Ａ女)暴力傷害、言語辱罵、威脅恐嚇及電話
    騷擾等行為，如有不遵守以上承諾因所造成乙方身心受創…
    」(見他字不公開卷第31頁)，可徵告訴人上述所證，被告甲
    ○○曾於106年9月26日在本案公司頂樓打告訴人一巴掌之情為
    真，又參酌證人黃○○證稱其從被告甲○○處看過乙○○在辦公室
    强吻Ａ女之影片，證人吳○○於偵查中亦證述看過乙○○與Ａ女互
    動之影片，影片內容是在停車場，為Ａ女與老闆一起走向老
    闆的車子的畫面，其中一個有擁抱跟牽手等情，而被告甲○○
    所稱：伊一直知道乙○○與Ａ女有曖昧，但是兩人都否認，伊
    有去調停車場監視器，但一直找不到證據等語，可知被告甲
    ○○向來即懷疑乙○○與Ａ女有曖昧之互動關係，若找不到證據
    ，甚至調停車場 監視器欲找出兩人有曖昧之證據，故而於
    案發當日因看見乙○○在辦公室內與Ａ女有親吻之動作後，除
    如上開論罪事實欄所載之行為外，因發現Ａ女在廁所，亦進
    入廁所，徵之告訴人在原審證稱：甲○○叫我老公來，我跟她
    說好，我大部分都沒有講話，都是甲○○在講話，後來是乙○○
    進廁所來找甲○○拉出去等情(見原審卷第241、243頁)，可見
    被告甲○○辯稱：是要Ａ女跟伊講清楚乙情為真，此由被告甲○
    ○離開廁所亦由乙○○進到女生廁所，將被告甲○○拉出來可知
    ，是被告甲○○在廁所內對Ａ女以同步移動方式，阻擋Ａ女離開
    廁所之目的，係為跟Ａ女講清楚當天發生在辦公室之事，其
    上開行為之目的，顯然不出於妨害Ａ女離去之「意思實現（
    活動）自由」與「意思決定自由」受到限制。
　⑶另Ａ女於原審中亦證稱：甲○○係用身體擋住伊的去路，如果伊
    往左邊，她就往左邊，伊往右邊，她就往右邊，大約來回4
    、5次，過程中甲○○「沒有」動手打伊，或出言恐嚇，僅有
    用水潑伊等語（見原審卷第241至242頁），可見被告甲○○對
    Ａ女並「無」有肢體暴力或言語恐嚇之行為，且前後歷時短
    暫，其行動自由或權利行使是否受有限制，已非無疑；另佐
    以卷附公廁照片(見他字不公開卷第333至337頁），廁所內
    部尚非狹窄僅容一人通過之空間，洗手台的位置距離廁所出
    口，亦有相當之空間可容他人進出，是以，估不論被告甲○○
    要求Ａ女說明時，其主觀有無強制之犯意，而依Ａ女前開指述
    被告甲○○以同步移動方式，阻擋Ａ女離開廁所，並一直對著Ａ
    女說話之情形，被告甲○○所為肢體上之動作即同步移動，因
    其強度甚低，性質上核與一般人陷入情緒糾結中，為使對方
    與之對話之肢體動作相當，難認被告甲○○有使Ａ女之「意思
    決定」及「意思實現（活動）」之自由因此受到壓制之主觀
    犯意。此外，亦查無Ａ女積極想離開，卻無從自廁所脫身而
    去之情形，且卷內亦無其他足證被告甲○○有何對Ａ女為強制
    阻止其離去之證據。　　
(四)至於證人黃○○所提出之錄音光碟及譯文，依該譯文內容分別
    為107年7月18日其與被告乙○○之對話（詢問被告乙○○是否可
    拿Ａ女私人物品離開）及案發後被告甲○○與證人黃○○、游○○
    及賴○○之對話（討論107年7月18日案件及後續作證事宜），
    然該對話均與構成要件無涉，且相關人等均已到庭作證，且
    原審業已認定如前，是上開錄音光碟及譯文，仍不足以作為
    不利被告甲○○之認定。　　
(五)綜上，此部分依據檢察官所舉上揭事證，尚難積極證明被告
    甲○○對甲 為強制罪之主觀犯意，故甲 自由離去之權利雖有
    遭被告甲○○妨害之事實，但被告甲○○主觀上是否確有妨害甲
     行使權利之犯意，仍非無疑，依據「罪證有疑、利於被告
    」之原則，自應為被告甲○○有利之認定。此外，復無其他證
    據可資佐證，本院因而無從形成被告甲○○有罪之確信，是被
    告甲○○被訴上揭犯行，即屬不能證明，應為被告甲○○無罪之
    諭知。原審就此部分為被告甲○○無罪判決，並無不當。檢察
    官上訴，並未提出新證據，猶執陳詞，指摘原審之無罪判決
    不當，核無理由，應予駁回。　
(六)綜上，檢察官所舉證據及法院依據卷內資料調查證據之結果
    ，尚不足以證明被告甲○○確有前述公訴意旨(三)所指之強制
    犯行。此外，復查無適合且有充足證據證明力之證據足資證
    明被告甲○○有實施此部分犯罪，其此部分被訴強制罪，應屬
    不能證明，原審為被告甲○○此部分無罪判決，並無不當。檢
    察官上訴，並未提出新證據，猶執陳詞，指摘原審此部分之
    無罪判決不當，核無理由，應予駁回。　　　
據上論斷，應依刑事訴訟法第368條、第369條第1項前段、第364
條、第299條第1項前段，刑法第309條第1項、第42條第3項前段
，刑法施行法第1條之1第1項，判決如主文。
本案經檢察官歐蕙甄提起公訴，檢察官詹啟章提起上訴，檢察官
孟玉梅到庭執行職務。
中　　華　　民　　國　　109 　年　　7 　　月　　28　　日
　  　　          刑事第二十一庭審判長法　官　許宗和
  　    　　                          法　官　黃玉婷
            　　　                    法　官　黃惠敏
以上正本證明與原本無異。
強制罪部分不得上訴。
其餘部分如不服本判決，應於收受送達後20日內向本院提出上訴
書狀，惟檢察官針對強制猥褻部分上訴須受刑事妥速審判法第9
條限制。其未敘述上訴之理由者，並得於提起上訴後20日內向本
院補提理由書(均須按他造當事人之人數附繕本)「切勿逕送上級
法院」。
刑事妥速審判法第9條：
除前條情形外，第二審法院維持第一審所為無罪判決，提起上訴
之理由，以下列事項為限：
一、判決所適用之法令牴觸憲法。
二、判決違背司法院解釋。
三、判決違背判例。
刑事訴訟法第 377 條至第 379 條、第 393 條第 1 款之規定，
於前項案件之審理，不適用之。
                                      書記官　吳錫欽
中　　華　　民　　國　　109 　年　　7 　　月　　29　　日
附錄：本案論罪科刑法條全文
中華民國刑法第309條
公然侮辱人者，處拘役或9千元以下罰金。
以強暴犯前項之罪者，處1年以下有期徒刑、拘役或1萬5千元以
下罰金。